臺灣高等法院刑事判決
109年度上訴字第946號
上  訴  人  臺灣臺北地方檢察署檢察官
被      告  徐煥彬


            陳又垠



上列上訴人因被告等違反商業會計法等案件，不服臺灣臺北地方
法院107年度訴字第552號，中華民國108年12月19日第一審判決
（起訴案號：臺灣臺北地方檢察署106年度偵字第12808號），提
起上訴，本院判決如下：
    主  文
上訴駁回。
    事  實
一、徐煥彬自民國98年11月24日至104年1月27日擔任○○開發實業
    有限公司（下稱○○公司）之登記負責人，為商業會計法上之
    商業負責人；其明知103年11月、12月間，○○公司並未實際
    銷貨予○○實業有限公司（下稱○○公司），竟仍基於填製不實
    會計憑證及幫助他人逃漏稅捐之犯意，以○○公司名義，虛偽
    開立如附表一所示之統一發票，交由○○公司充做進項憑證並
    持向稅捐主管機關申報扣抵銷項稅額，以此不正方法，幫助
    ○○公司逃漏營業稅總計新臺幣（下同）47,850元，足生損害
    於稅捐稽徵機關核課稅捐之正確性。
二、案經財政部臺北國稅局移請臺灣臺北地方檢察署檢察官偵查
    起訴。
    理  由
甲、有罪部分：
壹、證據能力部分：
一、按被告以外之人於審判外之陳述，雖不符刑事訴訟法第159
　　條之1至第159條之4之規定，而經當事人於審判程序同意作
　　為證據，法院審酌該言詞陳述或書面陳述作成時之情況，認
　　為適當者，亦得為證據；當事人、代理人或辯護人於法院調
　　查證據時，知有同法第159條第1項不得為證據之情形，而未
　　於言詞辯論終結前聲明異議者，視為有前項之同意，刑事訴
　　訟法第159條之5亦有明文。立法意旨在於傳聞證據未經當事
　　人之反對詰問予以核實，原則上先予排除；惟若當事人已放
　　棄反對詰問權，於審判程序中表明同意該等傳聞證據可作為
　　證據；或於言詞辯論終結前未聲明異議，基於尊重當事人對
　　傳聞證據之處分權，及證據資料愈豐富，愈有助於真實發見
　　之理念，且強化言詞辯論主義，使訴訟程序得以順暢進行，
　　上開傳聞證據亦均具有證據能力。被告徐煥彬經合法傳喚並
    未到庭，然其與檢察官於本院準備程序中，對於本判決下列
    所引用供述證據之證據能力，均未表示異議（見本院卷第81
    至84頁），本院審酌各該證據作成時之情況，並無違法不當
    或證明力明顯過低之瑕疵，認以之作為證據應屬適當，依刑
    事訴訟法第159條之5規定，俱有證據能力。
二、至其餘憑以認定被告犯罪事實所引各項非供述證據，查無違
    反法定程序取得之情，依刑事訴訟法第158條之4規定之反面
    解釋，均有證據能力。
貳、實體部分　　
一、訊據被告徐煥彬固坦承擔任○○公司負責人之事實，惟矢口
    否認有何填製不實會計憑證或幫助他人逃漏稅捐之犯行，辯
    稱：伊僅係○○公司登記負責人，並未實際處理公司事務云云
    。經查：
  ㈠按商業會計法之商業負責人範圍，依公司法、商業登記法及
    其他法律有關之規定；又所稱公司負責人：在有限公司、股
    份有限公司為董事，商業會計法第4條、公司法第8條第1項
    後段分別定有明文。查被告自98年11月24日至104年1月27日
    間，擔任○○公司之負責人，且○○公司資本額500萬元，係由
    被告徐煥彬出資250萬元、陳又垠及2位友人出資250萬元等
    情，為被告供承在卷（見原審卷一第158頁、原審卷二第45
    至46頁），並有○○公司設立登記表可稽（見偵字第12808號
    卷一第33至45頁）；酌以證人即○○公司負責人李毓超證稱：
    簽約時，○○公司之代表人就是徐煥彬等語（見原審卷二第11
    0頁、第116頁），堪認被告徐煥彬屬商業會計法所稱之商業
    負責人，且有代表○○公司簽約之行為，其辯稱僅為登記名義
    人云云，顯無可採。
  ㈡第查，證人即○○公司負責人湯玉惠於原審審理時證稱：○○公
    司從事空調維修保養，與○○公司並無生意往來，因從事空調
    要保溫、隔音，所以要買防熱材料，當時透過點工取得如附
    表一所示之統一發票，但材料沒買那麼多，頂多10來萬元等
    語（見原審卷二第125至128頁），復有○○公司營業人銷售額
    與稅額申報書（401）、營業稅年度資料查詢銷項去路明細
    、專案申請調檔統一發票查核名冊、專案申請調檔查核清單
    、營業人進銷項交易對象彙加明細表（進項來源）、如附表
    一所示之發票影本、專案申請調檔查核清單、財政部臺北國
    稅局108年11月7日財北國稅審四字第1081023969號函暨附件
    在卷可參（見偵字第12808號卷一第124頁、第151至267頁、
    第268頁、第272至273頁、第276至277頁、第281至284頁、
    原審卷一第415至423頁、原審卷二第323至325頁）。
　㈢被告所辯不足採之理由：
　　依證人湯玉惠上開所證，佐以被告徐煥彬自承：伊除擔任○○
    公司負責人外，亦獨資經營○○電器冷凍工程有限公司，從事
    冷凍空調，曾與○○公司交易1次，領用○○公司發票後，自己
    會使用在冷氣工程項目等語（見原審卷二第39頁、第43至44
    頁、第392至393頁）；再參○○公司之營業項目並無冷氣空調
    維修保養等項目，有○○公司設立登記表足憑（見偵字第1280
    8號卷一第33至45頁），堪認湯玉惠證述○○公司與○○公司實
    際上並無如附表一所示交易一節，應可採信；被告徐煥彬辯
    稱：伊僅與○○公司交易1次，不知為何會開立遠高於10來萬
    元之發票予○○公司云云，顯屬事後卸責之詞，委無可採。又
    被告徐煥彬既明知○○公司與○○公司間並無如附表一所示之交
    易，竟以○○公司名義開立如附表一所示之統一發票予○○公司
    ，益徵其有填製不實會計憑證及幫助他人逃漏稅捐之主觀犯
    意甚明。
  ㈣綜上所述，事證明確，被告徐煥彬犯行洵堪認定，應依法論
    科。
二、論罪科刑：  
  ㈠按統一發票乃證明交易事項之經過而為造具記帳憑證所根據
    之原始憑證，如商業負責人以明知為不實之事項而開立不實
    之統一發票，係犯商業會計法第71條第1款之明知為不實之
    事項而填製會計憑證罪，為刑法第215條業務上登載不實文
    書罪之特別規定，依特別法優於普通法之原則，自應優先適
    用商業會計法第71條第1款論處，而無適用刑法第215條之餘
    地（最高法院94年度台非字第98號判決意旨參照）。
  ㈡被告徐煥彬擔任○○公司之實際負責人，屬商業會計法第4條所
    稱之商業負責人，其明知不實而填製屬於會計憑證之統一發
    票，並將不實之統一發票交予○○公司充當進項憑證於申報營
    業稅時扣抵以逃漏稅捐，核其所為，係犯商業會計法第71條
    第1款之填製不實會計憑證罪及稅捐稽徵法第43條第1項之幫
    助他人逃漏稅捐罪。
  ㈢被告徐煥彬多次開立不實統一發票，幫助○○公司逃漏稅捐，
    係以單一犯意，於緊密相接之時、地接續為之，侵害同一法
    益，其各次開立不實發票之獨立性極為薄弱，合為包括之一
    行為予以評價，較為合理，應僅論以接續犯之一罪。
  ㈣被告徐煥彬以一行為同時觸犯填載不實會計憑證罪及幫助他
    人逃漏稅捐罪，屬想像競合犯，依刑法第55條之規定，從一
    重以商業會計法第71條第1款之填載不實會計憑證罪處斷。
三、原審本於同上見解，認被告徐煥彬罪證明確，適用商業會計
    法第71條第1款，稅捐稽徵法第43條第1項，刑法第11條前段
    、第55條、第41條第1項前段等規定，並審酌被告徐煥彬為○
    ○公司負責人，不思以合法方法正當經營公司，卻藉由開立
    內容不實之統一發票，幫助○○公司逃漏稅，影響稅捐稽徵機
    關對於課稅之公平性與正確性，更造成稅捐稽徵體制之紊亂
    ，應予非難；且犯後否認犯行，態度非佳；兼衡其自陳初中
    畢業之智識程度、小孩均已成年、目前從事冷凍空調、月入
    10至20萬元之家庭生活經濟狀況，暨其犯罪之動機、手段、
    情節及素行等一切情狀，量處有期徒刑5月，並諭知易科罰
    金折算標準；另說明被告徐煥彬幫助○○公司逃漏營業稅，固
    使第三人即○○公司因此獲取節省稅捐之財產上利益，然稅捐
    機關嗣後得對○○公司行使稅捐法上之請求權以追繳稅款並處
    以罰鍰，已足剝奪○○公司節省稅捐之財產上利益；況逃漏稅
    捐行為依稅捐稽徵法第41條屬於犯罪，前開利益應在○○公司
    為被告之訴訟程序中判斷沒收與否，倘對○○公司宣告追徵節
    省稅捐利益之價額，不啻使○○公司遭受雙重負擔而有過苛之
    虞，爰依刑法第38條之2第2項規定，對○○公司所獲取節省稅
    捐利益之價額，不予宣告追徵，亦毋庸命其參與本案訴訟之
    沒收程序；另無證據證明被告徐煥彬因此犯行而獲得任何對
    價或不法利益，自毋庸為沒收之宣告；末就○○公司與○○建設
    實業股份有限公司（下稱○○公司）確有交易事實，並開立如
    附表二所示發票，認被告徐煥彬此部分行為不能以填載不實
    會計憑證罪、幫助逃漏稅捐罪責相繩，而不另為無罪之諭知
    （如後述）等語，其認事用法尚無不合，量刑亦屬妥適。檢
    察官上訴以：原審依證人李毓超及黃畑村之證述，認○○公司
    與○○公司間係屬真實交易，而就被告徐煥彬不另為無罪論知
    ，此部分顯有違誤等語，要係就原審依職權為證據取捨及心
    證形成之事項，反覆爭執，均無可採（理由詳後述），其上
    訴為無理由，應予駁回。
四、不另為無罪之諭知：
    公訴意旨另認：被告徐煥彬就○○公司不實開立如附表二編號
    所示之發票，經○○公司申報作為進項稅額，扣抵銷項稅額，
    逃漏營業稅額，認此部分亦涉犯商業會計法第71條第1 款之
    填載不實會計憑證罪、稅捐稽徵法第43條第1項之幫助逃漏
    稅捐罪嫌。然查，○○公司與○○公司間確有交易事實，並開立
    如附表二所示之發票（理由詳後述），是被告徐煥彬此部分
    行為自不能以填載不實會計憑證罪、幫助逃漏稅捐罪責相繩
    ，惟公訴人認此部分若有罪，與被告徐煥彬前經論罪科刑部
    分，有接續犯之實質上一罪及裁判上一罪之關係，爰不另為
    無罪之諭知，併此敘明。
乙、無罪部分：
壹、公訴意旨略以：被告陳又垠為○○公司實際負責人兼股東，係
    商業會計法所稱之商業負責人，並附有據實製作商業會計憑
    證之義務，竟與同案被告徐煥彬、郭家瑋（經原審法院通緝
    中）基於填製不實會計憑證及幫助他人逃漏稅捐之犯意聯絡
    ，明知自102年1月起至104年2月止，○○公司並無實際銷貨予
    ○○公司、○○公司等營業人之事實，仍以○○公司名義開立如附
    表所示之不實會計憑證即統一發票，且交付予○○公司、○○公
    司等營業人持向稅捐主管機關充作進項憑證申報扣抵銷項稅
    額而逃漏稅捐，總計開立虛偽不實之統一發票共15紙，銷貨
    發票金額共1億2,414萬7,476元，逃漏營業稅額為620萬7,37
    4元，足生損害於稅捐稽徵機關對於核課稅捐之正確性，因
    認被告陳又垠涉犯商業會計法第71條第1款之填製不實會計
    憑證罪嫌及稅捐稽徵法第43條第1項之幫助他人逃漏稅捐罪
    嫌。
貳、按犯罪事實應依證據認定之，無證據不得認定犯罪事實，刑
    事訴訟法第154條第2項定有明文。又犯罪事實之認定應憑證
    據，如未能發現相當證據，或證據不足以證明，自不能以推
    測或擬制之方法，作為裁判基礎；且認定犯罪事實所憑之證
    據，雖不以直接證據為限，間接證據亦包括在內，然而無論
    直接證據或間接證據，其為訴訟上之證明，須於通常一般之
    人均不致有所懷疑，而得確信其為真實之程度者，始得據為
    有罪之認定，倘其證明尚未達到此一程度，而有合理之懷疑
    存在而無從使事實審法院得有罪之確信時，即應由法院為諭
    知被告無罪之判決；又檢察官對於起訴之犯罪事實，仍應負
    提出證據及說服之實質舉證責任。倘其所提出之證據，不足
    為被告有罪之積極證明，或其指出證明之方法，無從說服法
    院以形成被告有罪之心證，基於無罪推定之原則，自應為被
    告無罪判決之諭知，最高法院40年台上字第86號、76年台上
    字第4986號、92年台上字第128號判決意旨可資參照。
參、公訴人認被告陳又垠涉有前揭犯行，無非以被告陳又垠、同
    案被告徐煥彬、郭家瑋於偵查中之供述、○○公司設立登記表
    、變更登記表、103年9月4日、104年2月11日分別由徐煥彬
    、郭家瑋簽名領用統一發票購票證申請書影本、財政部臺北
    國稅局106年5月24日財北國稅審四字第1060020527號函暨查
    緝案件稽查報告、○○公司公司營業人銷售額與稅額申報書、
    營業稅年度資料查詢銷項去路明細、徐煥彬105年9月20日國
    稅局談話筆錄、陳瑛曙於偵查中之供述、房屋租賃契約、○○
    公司與○○公司所簽訂之服務協議書、○○公司取得○○公司開立
    支付土地買賣、合建契約買賣整合之勞務費用支票影本、支
    票簽收單、金流查核彙整表、專案申請調檔統一發票查核名
    冊（進項）及查核清單、臺北市政府都市發展局建造執照（
    103建字第0186號）影本、如附表二所示之發票影本、法務
    部調查局108年5月20日調科壹字第10803218130號鑑定書等
    為其論據。訊據被告陳又垠固坦承為○○公司股東之事實，惟
    堅詞否認有何公訴人所指犯行，辯稱：伊不是○○公司實際負
    責人，亦未負責與○○公司交易部分，是徐煥彬想做土地開發
    ，故邀伊進○○公司；○○公司與○○公司簽立協議書，委託○○公
    司整合中山北路的土地，有實際交易，發票也是依合約內容
    執行，並無不實等語。
一、○○公司部分：
　　查被告陳又垠前後均一致供述並無負責與○○公司交易部分，
    就此部分並不知情等語（見原審卷一第179頁，原審卷二第5
    5頁、第61頁、第392頁），參以同案被告徐煥彬亦證稱：成
    立○○公司係因要與陳又垠經營土地等語（見原審卷二第39至
    40頁）；而○○公司之營業項目並無冷氣空調維修保養等項目
    ，亦有該公司設立登記表可佐，足見被告陳又垠前揭所辯，
    尚非子虛。此外，公訴人並未舉出任何證據證明被告陳又垠
    就此部分與徐煥彬有犯意聯絡或行為分擔，自難遽為被告陳
    又垠不利之認定。
二、○○公司部分：
    細繹公訴人所引財政部臺北國稅局106年5月24日財北國稅審
    四字第1060020527號函暨查緝案件稽查報告，係以○○公司開
    立予○○公司如附表二編號11之發票，發票金額高達82,290,4
    76元，且未申報當期營業稅銷售額；又○○公司自○○公司取得
    之支票，皆取消「禁止背書轉讓」，除○○公司自行兌領外，
    部分由○○國際企業股份有限公司兌領，其餘均由個人兌領，
    認交易異常；另○○公司依約應支付予○○公司之服務費用合計
    1億2700萬元，惟○○公司取得○○公司開立之發票共計1億2935
    萬元，○○公司簽發予○○公司支票金額共計1億2915萬元，相
    差20萬元，與契約約定不符，有違交易常情，亦與開立發票
    規範不符，而認○○公司與○○公司之交易不實，然查：
  ㈠證人即○○公司負責人李毓超於原審證稱：○○公司係因公業武
    榮媽祖會（下稱媽祖會）欲處理派下員及媽祖會名下土地，
    而與○○公司簽訂服務協議書，由○○公司出資興建，○○公司整
    合臺北市○○○○○○區○○段○0○00地號土地（下稱系爭土地），
    訂約金1億2700萬元，包含解決地上物、協調搬遷，○○公司
    依約簽發票據逐次給付服務費予○○公司，○○公司並開立如附
    表二所示之發票交付○○公司等語（見原審卷二第110至124頁
    ）；又證人即媽祖會主任委員黃畑村於原審證稱：伊經陳又
    垠介紹，將媽祖會名下土地賣給○○公司，媽祖會、○○公司分
    別與○○公司簽立協議承諾書、服務協議書，由○○公司分批給
    付買賣價金予系爭土地各所有權人，且系爭土地上之建物已
    蓋好售出等語（見原審卷二第230至236頁）；並有媽祖會與
    ○○公司於101年7月24日簽立之協議承諾書（見原審卷一第20
    1至203頁）、○○公司與媽祖會於101年12月25日簽立之系爭
    土地買賣契約書（見原審卷一第305至311頁）、○○公司與○○
    公司於102年1月15日簽立之服務協議書（見偵字第12808號
    卷一第325至327頁）、系爭土地6、7、10、11地號所有權人
    簽署之合作開發契約書在卷可參（見偵字第12808號卷一第2
    85至289頁、原審卷一第201至205頁、第315至411頁），堪
    認被告陳又垠所辯：○○公司與○○公司間確有實際交易等語，
    應屬有據。
  ㈡次查，○○公司開立如附表二所示之發票予○○公司，發票金額
    合計為1億2935萬元，而○○公司則簽立支票予○○公司，金額
    共計1億2915萬元等節，有專案申請調檔統一發票查核名冊
    （銷項）及查核清單在卷可考（見偵字第12808號卷一第277
    頁、第293頁、第302至337頁），前揭發票與票據總計金額
    固相差20萬元，惟此據證人李毓超於偵查中提出致財政部臺
    北國稅局之補充說明書所載：此差額係因雙方口頭協議約定
    於本案工程完成交屋後再行支付，有該補充說明書可證（見
    偵字第12808號卷一第374頁），另證人李毓超並於原審結證
    稱：系爭土地很早就過戶，由○○公司出資興建，但直至103
    年才申請建築執照，因為還有數筆地上物、租賃關係要處理
    等語（見原審卷二第111至123頁），足證系爭土地之開發，
    尚有權利關係須處理，則○○公司保留尾款至工程完成交屋後
    再行支付，核屬一般商業往來之正常風險控管，亦為契約自
    由範疇，難認有何異常交易之情；況○○公司與○○公司間，就
    如附表二之交易金額已達123,190,476元，自難以發票與票
    據金額相差僅20萬元，即認○○公司與○○公司間均無實際交易
    ，而率爾推斷被告陳又垠涉犯商業負責人填製不實會計憑證
    或幫助他人逃漏稅捐罪嫌。
　㈢再查，○○公司與○○公司簽立上開服務協議書，約定○○公司須
    負責整合系爭土地，進行土地買賣契約簽認，並整系爭土地
    6、7、10、11地號及其上建物所有人，簽署合建開發契約，
    ○○公司則須給付○○公司1億2700萬元，由○○公司處理土地整
    合，該金額包含土地整合費用、解決地上物、協調搬遷等情
    ，業據證人李毓超證述明確（見原審卷二第111至123頁），
    是○○公司與○○公司既存有實際交易事實，則○○公司依約給付
    支票之兌領對象或兌領金額之流向，僅為雙方給付方式之約
    定或○○公司就該金額之內部運用，要難以此遽為不利被告陳
    又垠之認定。
  ㈣末查，現今社會，商業交易之型態繁雜，資金之調度運用方
    式多端，○○公司既已與○○公司簽訂服務協議書，引進○○公司
    之資金，公訴人主張公業武榮媽祖曾於101年11月8日以通知
    函，向案外人林吳素蘭等人告知○○公司將以4億2千萬元購買
    系爭土地，然○○公司應無足夠資金支付價款等節，尚嫌速斷
    ；又公訴人以服務協議書上記載之負責人為徐煥彬，簽名與
    其國稅局談話筆錄之筆跡明顯不符，且合約書上記載之代表
    人為被告陳又垠，而認交易不實，然代表公司及負責人簽約
    之人，非必為登記負責人，亦非必須登記負責人親自簽名，
    自難以此遽為不利被告陳又垠之認定；至證人李毓超固證述
    ：○○公司因本件被稅捐機關認為逃漏稅捐而遭罰，然其無能
    力打行政訴訟，就算了等語（見原審卷二第124頁），是○○
    公司為免訟累始接受裁罰，亦難以此推論被告陳又垠有何檢
    察官所指犯行。
三、綜上所述，公訴意旨就被告陳又垠就○○公司及○○公司部分涉
    犯商業會計法第71條第1款之填製不實會計憑證罪及稅捐稽
    徵法第43條第1項之幫助他人逃漏稅捐罪所提之證據，均未
    達於通常一般人均不致有所懷疑，而得確信被告陳又垠確有
    公訴人所指之犯行，不足為不利於被告陳又垠犯罪事實之認
    定，本院自無從形成有罪之確信，揆諸前開法條規定及判例
    意旨，自應就此部分為無罪之諭知。
肆、原審本於同上之見解，以不能證明被告陳又垠有檢察官所指
    之犯行，而為被告陳又垠無罪之諭知，其認事用法，核無不
    合。檢察官上訴意旨略以：被告徐煥彬對於○○公司就與○○公
    司土地買賣提供協力部分，只知有此事，細節部分完全不了
    解，沒有開過相關會議，也沒有服務費入帳、分紅等情，業
    據被告徐煥彬於審理時證述在卷，倘若此為真實交易，何以
    ○○公司未曾就此開過相關會議進行討論，且身為公司負責人
    之被告徐煥彬亦不暸解詳細情形？且○○公司受媽祖會委託，
    有關協議書内付款條件，都依照媽祖會要求訂定，有關服務
    簽認跟協議書内容，都是由媽祖會續行，再由○○公司開立發
    票等事實，亦據證人即○○公司負責人李毓超於審理時證述綦
    詳，顯見與○○公司實際有業務往來者為媽祖會，○○公司僅在
    最後開立發票以供○○公司進行報帳核銷而已，並無與○○公司
    有實際交易；再者，發票金額及○○公司支票金額20萬元落差
    部分，○○公司向國稅局表示，因為當時跟○○公司口頭協議，
    交屋之後再交付剩餘部分，然此說詞跟○○公司與○○公司間協
    議書有關付款方式是在房屋搬遷清空點交後支付餘款部分完
    全不符，且違一般交易常情；○○公司所支付報酬之金流，絕
    大部分流入被告陳又垠相關親屬、友人，甚至其中1千多萬
    元是由媽祖會主委黃畑村收受，且先存入其女帳戶，並未流
    入○○公司帳戶，雖證人黃畑村表示是與被告陳又垠間之借款
    ，但渠等根本無法提出任何實據，顯見與○○公司間之往來，
    實係被告陳又垠個人行為，而與○○公司無關，否則何以身為
    ○○公司負責人之被告徐煥彬完全不知悉該筆報酬，亦未分得
    任何報酬？被告陳又垠與○○公司間的行為，目的是為支付佣
    金，取得發票以供○○公司報帳，○○公司並未與○○公司存在真
    實交易，原審認事用法非無違誤，自難認原判決妥適，請撤
    銷原判決，另為適當之判決云云。惟查，被告陳又垠於原審
    中證稱：被告徐煥彬未參與媽祖會之土地開發，附表二之收
    入，均發給幫忙整合之地主及相關人員等語（見原審卷二第
    52至54頁），核與證人李毓超於原審證稱：被告陳又垠是○○
    公司之聯繫窗口，伊未曾見過負責人，○○公司確與○○公司有
    生意往來等語（見原審卷二第110至111頁）及證人黃畑村於
    原審證稱：伊擔任媽祖會主任委員時，經被告陳又垠介紹，
    將媽祖會名下土地賣給○○公司，分別由媽祖會、○○公司與○○
    公司簽立協議承諾書、服務協議書，○○公司分批給付買賣價
    金予土地各所有人，且該地上建物已蓋好賣掉等語（見原審
    卷二第236頁），互核被告陳又垠與證人證述大致相符，並
    有前揭書證可佐，堪認被告陳又垠所辯：○○公司與○○公司間
    存有實際交易等語，應屬有據；又土地開發之權利關係錯綜
    複雜，當事人嗣後變更契約約定，將尾款延至工程完成交屋
    後再行給付，以確保建物無權利糾紛，核屬正常之交易風險
    控管，亦為契約自由範疇，難認有何違反正常交易之情；況
    ○○公司與○○公司確有為如附表二所示之實際交易，業如上述
    ，自難以發票金額與票據金額相差20萬元，即認○○公司與○○
    公司並無實際交易，而率爾推斷被告陳又垠涉犯商業負責人
    填製不實會計憑證、幫助他人逃漏稅捐罪嫌。檢察官上訴意
    旨所指各節，僅係對原審之證據取捨及心證裁量再事爭執，
    復未於本院審理時提出新事證足資證明被告陳又垠有何起訴
    書所載犯行，仍無從使本院形成被告陳又垠有罪之心證，其
    上訴為無理由，應予駁回。　
丙、被告徐煥彬經本院合法傳喚，無正當理由不到庭，爰不待其
    陳述，為一造辯論判決。　　　　　　
據上論斷，應依刑事訴訟法第368條、第371條，判決如主文。
本案經檢察官李彥霖提起公訴，檢察官黃和村到庭執行職務
中　　華　　民　　國　　110 　年　　3 　　月　　9 　　日
                  刑事第九庭    審判長法　官  潘翠雪
　　　　　　　　　                    法　官  俞秀美
　　　　　　　　　　　　　　　　　　　法　官  陳俞婷
以上正本證明與原本無異。
如不服本判決，應於收受送達後20日內向本院提出上訴書狀，其
未敘述上訴之理由者並得於提起上訴後20日內向本院補提理由書
（均須按他造當事人之人數附繕本）「切勿逕送上級法院」。
                                      書記官  陳麗津
中　　華　　民　　國　　110 　年　　3 　　月　　10　　日
附錄：本案論罪科刑法條全文　　　　　　　　　　　　　　　
商業會計法第71條
商業負責人、主辦及經辦會計人員或依法受託代他人處理會計事
務之人員有下列情事之一者，處5年以下有期徒刑、拘役或科或
併科新臺幣60萬元以下罰金：
一、以明知為不實之事項，而填製會計憑證或記入帳冊。
二、故意使應保存之會計憑證、會計帳簿報表滅失毀損。
三、偽造或變造會計憑證、會計帳簿報表內容或毀損其頁數。
四、故意遺漏會計事項不為記錄，致使財務報表發生不實之結果
    。
五、其他利用不正當方法，致使會計事項或財務報表發生不實之
    結果。
　　

附表一（○○公司部分）：　　
編號 發票日期 銷售額 逃漏稅額 1 103年11月5日 217,500元 10,875元 2 103年11月20日 232,000元 11,600元 3 103年12月5日 217,500元 10,875元 4 103年12月20日 290,000元 14,500元 總計  957,000元 47,850元 


附表二（○○公司部分）：　　　　　
編號 發票日期    銷售額  逃漏稅額   1 102年1月8日 6,000,000元 300,000元 2 102年4月1日 4,200,000元 210,000元 3 102年4月5日 4,200,000元 210,000元 4 102年5月6日 3,000,000元 150,000元 5 102年7月10日 2,000,000元 100,000元 6 102年9月10日 6,000,000元 300,000元 7 102年10月14日 1,500,000元 75,000元 8 102年11月 6,000,000元 300,000元 9 103年1月5日 6,000,000元 300,000元 10 103年1月15日 2,000,000元 100,000元 11 104年1月15日 82,290,476元 4,114,524元 (未申報) 總計  123,190,476元 2,045,000元